臺灣屏東地方法院刑事判決　　　　　　　 99年度易字第686號
公　訴　人　臺灣屏東地方法院檢察署檢察官
被　　　告　陳秋木
上列被告因贓物案件，經檢察官提起公訴（99年度偵字第2231號
），本院判決如下：
    主  文
陳秋木故買贓物，處有期徒刑陸月，如易科罰金，以銀元佰元
即新臺幣玖佰元折算壹日；減為有期徒刑月，如易科罰金，以
銀元佰元即新臺幣玖佰元折算壹日。
    事  實
一、緣於約民國94年間某日，林榮斌所有之車牌號碼PMA-173 號
    機車（引擎號碼GY6C0-000000號，下稱乙車）因車禍造成外
    殼撞壞，車頭架歪掉，陳秋木乃向林榮斌表示可以幫忙修理
    ，林榮斌遂以新臺幣（下同）1 萬1,000 元之代價，將乙車
    交由陳秋木修理，陳秋木明知車牌號碼YFF-319 號機車係贓
    車（引擎號碼SD25LA-605763 號，係黃鈺升所有，於94年5
    月27日，在高雄市新興區○○○路25巷口遭竊，下稱甲車）
    ，竟基於故買贓物之犯意，於不詳時、地，以低價向不詳之
    人買受，並即將甲車之引擎（未偽造引擎號碼）、車身、機
    車車架拆卸，組裝於乙車上加以拼裝。嗣經警於98年7 月24
    日下午3 時許，在林榮斌任職之日鼎中古汽車材料行查獲該
    機車之車型與車號不符，並進而發現該車之車身號碼與甲車
    之引擎號碼相同，因而循線查獲上情。
二、案經屏東縣警察局屏東分局報告臺灣屏東地方法院檢察署檢
    察官偵查起訴。
    理  由
壹、證據能力部分
一、卷附警方查獲證人林榮斌時對其持有之機車所拍照片14張、
    光陽工業股份有限公司98年9 月23日光管法字第9809002 號
    函附件內之照片，及光陽工業股份有限之公司98年10月21日
    光管法字第9810004 號函附件內之照片，乃以科學、機械之
    方式，對於當時狀況所為忠實且正確之記錄，性質上並非供
    述證據，應無刑事訴訟法第159 條第1 項規定之適用。
二、又按被告以外之人於審判外之陳述，雖不符刑事訴訟法第
    159 條之1 至第159 條之4 等4 條之規定，然若當事人於審
    判程序中同意作為證據，法院審酌該言詞陳述或書面陳述作
    成時之情況，認為適當者，亦得為證據；又當事人、代理人
    或辯護人於法院調查證據時，知有刑事訴訟法第159 條第1
    項不得為證據之情形，而未於言詞辯論終結前聲明異議者，
    視為有前項之同意，同法第159 條之5 定有明文。此立法意
    旨在於傳聞證據未經當事人之反對詰問予以核實，原則上先
    予排除。惟若當事人已放棄反對詰問權，於審判程序中表明
    同意該等傳聞證據可作為證據；或於言詞辯論終結前未聲明
    異議，基於尊重當事人對傳聞證據之處分權，及證據資料愈
    豐富，愈有助於真實發見之理念，且強化言詞辯論主義，使
    訴訟程序得以順暢進行，上開傳聞證據亦均具有證據能力。
    本案除了上述一所提及之照片外，公訴人及被告對於本院以
    下引用之其他證據資料，其中屬於傳聞證據部分均未爭執其
    證據能力，本院審酌該等證據作成時之情況，認為並無不適
    當者，依上開說明，均認應有證據能力。
貳、實體部分
一、訊據被告否認犯罪，辯稱：林榮斌所有之乙車壞掉，要伊幫
    忙找人修，伊是介紹鄭志榮修理，是林榮斌自己將車交給鄭
    志榮，鄭志榮修好後，自己將車交給林榮斌，林榮斌直接將
    修車錢1 萬元交給鄭志榮，伊只有介紹換車台，本案與伊無
    關云云。經查：
（一）就事實欄所稱甲車即車牌號碼YFF-319 號機車（引擎號碼
      SD25LA-605763 號，係黃鈺升所有），曾於94年5 月27日
      ，在高雄市新興區○○○路25巷口遭竊，及94年間林榮斌
      所有之乙車即車牌號碼PMA-173 號機車（引擎號碼GY6C0-
      000000號）因車禍造成外殼撞壞，車頭架歪掉，林榮斌曾
      向陳秋木提到其機車受損之事，上述甲車之引擎、車身、
      機車車架，最後經拆卸後組裝於乙車上，經警於98年7 月
      24日查獲等，除被告不加否認外，並有證人林鈺升於警詢
      時之供述、證人林榮斌於警詢、偵查及本院之供述及具結
      後之證述、證人許詠翔於本院具結後之證述（針對未偽造
      引擎號碼但有更換引擎部分）、扣押筆錄、扣押物品目錄
      表、贓物認領保管單、車籍查詢- 基本資料詳細畫面、機
      車型號查詢、警方查獲林榮斌時對其持有之機車所拍照片
      14 張 、失車- 唯讀案件基本資料、光陽工業股份有限公
      司98 年9月23日光管法字第9809002 號函及其附件、光陽
      工業股份有限之公司98年10月21日光管法字第9810004 號
      函及其附件、屏東縣政府警察局車輛尋獲電腦輸入單、調
      查報告等，自足信為真實。
（二）次查依證人林榮斌警詢之供述、其於偵查及本院具結後之
      證述可知，證人林榮斌是在其所有乙車94年車禍發生損害
      後，因被告有前來證人林榮斌服務之公司購買東西，被告
      表示可為證人林榮斌處理，證人林榮斌才與被告談妥以1
      萬1 千元之代價，將乙車交由被告修理，及當時情形是被
      告說其會處理，拿車架來換，被告是開貨車來把整台機車
      都載走，修理約2 週後，被告與另一個人騎機車過來，修
      好後機車與本來之機車不同型號，外表完全不同，本次將
      車交予被告修理前，還有其他機車小毛病有找過他修等語
      。按由證人林榮斌角度觀查，其僅係單純將機車交予他人
      修理數年後因警察查贓而被偶然發現，其應無誣指被告之
      動機；且依被告警詢及本院準備程序筆錄之記載可知，證
      人林榮斌與被告本來為朋友關係，彼此沒有仇恨及財物糾
      紛，證人林榮斌亦應無甘冒偽證罪刑而於具結後誣指被告
      之必要。故由證人警詢、偵查及本院審理時歷次所述相當
      明確、大致相符亦符情理之證詞可知，本案證人林榮斌之
      乙車，確係其與被告談妥價錢後，由證人林榮斌將乙車交
      由被告修理，之後並由被告將已改裝了甲車之引擎（未偽
      造引擎號碼）、車身、機車車架之乙車交還證人林榮斌。
      而證人林榮斌之機車既係因發生車禍並偶遇被告後，才交
      予被告修理，被告在該日之前根本無法預見可收取報酬而
      為林榮斌修理特定型式之機車，及被告稱其未幫林榮斌修
      理機車之辯解雖無從採信（詳如下述），由此可見被告不
      可能會購買合法有來源之材料，則衡情被告顯係於答應證
      人林榮斌後，才向他人收購較市價便宜之機車材料，即上
      述失竊甲車之引擎、車身、機車車架，再將之更換於乙車
      上交予證人林榮斌，故被告有故買贓物之主觀犯意及犯行
      ，洵堪加以認定。
（三）被告雖辯稱：證人林榮斌所有之乙車，是林榮斌要伊幫忙
      找人修，伊是介紹鄭志榮修理，是林榮斌自己將車交給鄭
      志榮，鄭志榮修好後，自己將車交給林榮斌，林榮斌直接
      將修車錢1 萬元交給鄭志榮，伊只有介紹換車台云云。惟
      查被告之辯解除與上述證人林榮斌足可採信之供述及證述
      矛盾外，被告所提之鄭志榮，依本院查詢鄭志榮之前案紀
      錄表可知，鄭志榮自91年起即陸續遭各地檢署通緝，通緝
      已近9 年，迄本院宣判之日仍未歸案，其甚至生死未卜，
      本院實無從傳喚鄭志榮加以查證，而被告將所有事情都推
      給遭通緝多年之人，顯屬不能調查之「幽靈抗辯」，而所
      謂證據，係指超越一切合理之可疑，足以認定被告確有犯
      罪行為之積極事證而言，被告固無就所辯解之事實負舉證
      證明之義務，然倘被告提出訴訟上不能證明的積極抗辯，
      且不合社會生活上之常態經驗時，對於既已存在的積極罪
      證，該不能調查之「幽靈抗辯」，無從用來形成合理懷疑
      ，自不符「罪疑唯輕」情形，當不得以此而排除既已存在
      合理之積極證據，故被告前述辯解自難遽信為實而無從採
      信。
二、被告於94年為故買贓物犯行後，刑法部分條文業經修正並於
    95年7 月1 日施行，修正後刑法第2 條第1 項之規定，係規
    範行為後法律變更所生新舊法律比較適用之準據法，於修正
    後刑法施行後，應適用新法第2 條第1 項規定之從舊從輕之
    原則為比較，適用最有利於行為人之法律。比較時應就罪刑
    有關之共犯、未遂犯、想像競合犯、牽連犯、連續犯、結合
    犯，以及累犯加重、自首減輕暨其他法定加減原因（如身分
    加減）與加減例等一切情形，綜其全部罪刑之結果而為比較
    （最高法院95年度第8 次刑事庭會議決議參照）。又如涉及
    裁量權行使者，須於裁量行使時，方有比較適用問題，如易
    科罰金、易服勞役及保安處分之宣告等。故前述一般綜合罪
    刑之結果而為比較，以決定罪刑之適用時，不就易科罰金等
    列為比較，必須已決定為保安處分之宣告等，所處之刑得易
    科罰金或易服勞役時，始就各該緩刑等部分決定其適用標準
    ，此部分得予割裂適用，是為例外。就易科罰金、易服勞役
    而言，則應依修正後刑法第2 條第1 項規定，分別適用最有
    利於行為人之法律（最高法院95年度臺上字第5125、5343、
    6171號判決意旨參照）。經查刑法第349 條第2 項故買贓物
    罪，其法定本刑中關於罰金刑之規定，因刑法第33條第5 款
    業經修正，罰金最低額由1 銀元1 元提高為新台幣1000元，
    並以百元為單位，經新舊法比較，新法並未有利於被告。綜
    合比較結果，修正後之規定，並未有利於被告，而以修正前
    之刑法較有利於被告，故就被告於上述94年所犯之罪，仍應
    適用行為時即修正前之刑法規定。
三、核被告所為，係犯刑法第349 條第2 項之故買贓物罪。爰審
    酌被告智識正常，卻任意買受贓物拚裝於他車，助長竊盜等
    財產犯罪歪風，致使贓物追索困難，所為實不足取，及其素
    行、犯罪之動機、目的、手段、犯後態度，並兼衡其經濟狀
    況及智識程度等一切情狀，量處如主文所示之刑，以示懲儆
    。又被告所犯之罪係最重本刑5 年以下有期徒刑之罪，本院
    所處之刑並為6 月以下有期徒刑，自應依法定其易科罰金之
    折算標準，參以上述最高法院之判決，易科罰金之標準，應
    單獨為新舊刑法之比較，被告行為時之刑法第41條第1 項前
    段規定：「犯最重本刑為5 年以下有期徒刑以下之刑之罪，
    而受6 個月以下有期徒刑或拘役之宣告，因身體、教育、職
    業、家庭之關係或其他正當事由，執行顯有困難者，得以1
    元以上3 元以下折算1 日，易科罰金。」又其行為時之易科
    罰金折算標準，修正前罰金罰鍰提高標準條例第2 條前段（
    現已刪除）規定，就其原定數額提高為100 倍折算1 日，則
    被告行為時之易科罰金折算標準，應以銀元100 元、200 元
    、300 元折算1 日，經折算為新臺幣後，應以新臺幣300 元
    、600 元、900 元折算為1 日。惟95年7 月1 日修正公布施
    行之刑法第41條第1 項前段則規定：「犯最重本刑為5 年以
    下有期徒刑以下之刑之罪，而受6 個月以下有期徒刑或拘役
    之宣告者，得以新臺幣1,000 元、2,000 元或3,000 元折算
    1 日，易科罰金。」單獨比較修正前後之易科罰金折算標準
    ，修正後之規定並未較有利於被告，故就此部分自應單獨適
    用修正前刑法第41條第1 項前段規定，定其折算標準，爰定
    其易科罰金之標準如主文所示。另中華民國96年罪犯減刑條
    例已於96年7 月16日施行，本件被告刑法修正前所犯本案犯
    行，犯罪時間既為96年4 月24日以前，合於減刑條件（被告
    本案並未遭通緝），自應依法予以減刑，爰再依法減刑，並
    定同一易科罰金之折算標準如主文所示。
據上論斷，應依刑事訴訟法第299 條第1 項前段、刑法第349 條
第2 項，修正前罰金罰鍰提高標準條例第2 條（已刪除），現行
法規所定貨幣單位折算新臺幣條例第2 條，中華民國96年罪犯減
刑條例第2 條第1 項第3 款、第7 條，判決如主文。
本案經檢察官劉昀到庭執行職務。
中    華    民    國   100    年    1     月    18    日
                  刑事第二庭  審判長法  官  潘正屏
                                    法  官  涂裕洪
                                    法  官  黃紀錄
以上正本證明與原本無異。
如不服本判決應於收受判決後10日內向本院提出上訴書狀，並
應敘述具體理由；其未敘述上訴理由者，應於上訴期間屆滿後
20日內向本院補提理由書（均須按他造當事人之人數附繕本）
「切勿逕送上級法院」。
中    華    民    國   100    年    1     月    18    日
                                    書記官  戴仲敏